臺灣高等法院刑事裁定
110年度毒抗字第1319號
抗  告  人
即  被  告  王家軒


上列抗告人即被告因違反毒品危害防制條例案件，不服臺灣臺北
地方法院110年度毒聲字第775號，中華民國110年8月16日裁定（
聲請案號：臺灣新北地方檢察署110年度毒偵字第1135號），提
起抗告，本院裁定如下：
    主  文
抗告駁回。                                              
    理  由
一、原裁定意旨略以：抗告人即被告甲○○（下稱抗告人）於民國
    110年2月21日18時許，在新北市板橋區某處施用第二級毒品
    甲基安非他命1次之犯行，已據其於警詢及偵查中坦承不諱
    ，並有台灣尖端先進生技醫藥股份有限公司濫用藥物檢驗報
    告（尿液檢體編號：152872號）、臺北市政府警察局偵辦毒
    品案件尿液檢體委驗單（尿液檢體編號：152872號）各1份
    （見毒偵卷第46至48頁）在卷可稽。又抗告人前未曾因施用
    毒品案件經送觀察、勒戒，雖因施用毒品曾於107年間經檢
    察官為附戒癮治療之緩起訴處分，有本院被告前案紀錄表附
    卷可憑，惟經緩起訴處分不能等同觀察、勒戒執行完畢，是
    檢察官聲請將抗告人送勒戒處所觀察、勒戒，經核於法並無
    不合，爰依毒品危害防制條例第20條第1項，裁定令抗告人
    入勒戒處所施以觀察、勒戒，期間不得逾2月等語。
二、抗告意旨略以：抗告人經此事件已徹底悔改，有不定期自送
    檢體檢驗，目前已有工作，母親亦是檢舉人也一直叮囑抗告
    人不能再犯錯，希望能給抗告人機會，重新改過融入社會、
    重新做人。因疫情關係，抗告人亦參加政府防疫工作，附上
    防疫工作證明，證明抗告人係真心悔改云云。
三、按犯毒品危害防制條例第10條之罪者，檢察官應聲請法院裁
    定，或少年法院（地方法院少年法庭）應先裁定，令被告或
    少年入勒戒處所觀察、勒戒，其期間不得逾2月。同條例第2
    0條第1項定有明文。次按毒品危害防制條例第24條第1項、
    第2項規定於修正後，檢察官可依刑事訴訟法第253條之2第1
    項第4款至第6款或第8款規定，為多元之附條件緩起訴處分
    ，不限於「附命緩起訴」，以使毒品施用者獲得有利於戒除
    毒癮之適當處遇，且該附條件緩起訴經撤銷後，檢察官應繼
    續偵查或起訴，其立法理由並說明：「緩起訴處分是利用機
    構外之處遇，協助施用毒品者戒除毒癮，為達成戒除毒癮之
    目的，於撤銷緩起訴處分後，宜由檢察官依法繼續偵查或起
    訴，亦即仍有現行條文第20條觀察、勒戒及強制戒治制度之
    適用，俾利以機構內之處遇方式協助其戒除毒癮，亦得為不
    同條件或期限之緩起訴處分」等語，與修正前所定之「依法
    追訴」不同，則新法規定之附條件緩起訴處分與曾受「觀察
    、勒戒或強制戒治」之處遇，已無法等同視之。倘其施用毒
    品犯行距最近一次「觀察、勒戒或強制戒治」執行完畢釋放
    後已逾3年，縱係於完成戒癮治療3年內再犯，仍應依修正後
    毒品條例第20條第1項、第2項規定進行「觀察、勒戒或強制
    戒治」程序，不得逕行起訴（最高法院110年度台上字第209
    6號判決意旨參照）。查抗告人於110年2月21日18時許，在
    新北市板橋區某處施用第二級毒品甲基安非他命之事實，業
    據抗告人於警詢及偵查時坦承不諱（見毒偵卷第10、41頁及
    反面），且其為警查獲時所採集之尿液檢體，經送驗結果呈
    安非他命、甲基安非他命陽性反應等情，有臺北市政府警察
    局偵辦毒品案件尿液檢體委驗單、台灣尖端先進生技醫藥股
    份有限公司110年3月12日濫用藥物檢驗報告各1紙在卷可憑
    （見毒偵卷第46、48頁），足認抗告人確有於上揭時、地施
    用第二級毒品之行為。又抗告人前於107年間因施用第二級
    、第三級毒品，經臺灣新北地方檢察署檢察官以107年度毒
    偵字第3350號為附命完成戒癮治療之緩起訴處分，嗣於109
    年4月8日已完成所命履行之戒癮治療，緩起訴期間已屆滿且
    未經撤銷，有本院被告前案紀錄表在卷可參。抗告人本案施
    用第二級毒品犯行，固距上開戒癮治療完畢未逾3年，惟該
    戒癮治療已無從視為事實上已接受等同於「觀察、勒戒」之
    處遇，且抗告人迄今亦未曾接受觀察、勒戒或強制戒治處分
    ，是抗告人本件施用毒品犯行，依法不得逕行起訴，從而原
    審依檢察官聲請裁定被告應送勒戒處所觀察、勒戒，於法自
    無不合。
四、抗告意旨主張抗告人已經悔過云云。惟查：毒品危害防制條
    例所規定之觀察、勒戒處分，其立法意旨在幫助施用毒品者
    戒除毒癮，該處分之性質非為懲戒行為人，而係為消滅行為
    人再次施用毒品之危險性，目的在戒除行為人施用毒品之身
    癮及心癮措施；觀察、勒戒係導入一療程觀念，針對行為人
    將來之危險所為預防、矯治措施之保安處分，以達教化與治
    療之目的，可謂刑罰之補充制度，從而毒品危害防制條例本
    身所規定之觀察、勒戒及強制戒治等保安處分，雖兼具自由
    刑之性質，卻有刑罰不可替代之教化治療作用，且觀察、勒
    戒既屬用以矯治、預防行為人反社會性格，而具社會保安功
    能之保安處分，當無因行為人之個人或家庭因素而免予執行
    之理，是毒品危害防制條例規定之觀察、勒戒處分係屬強行
    規定，倘有施用毒品之行為，除檢察官審酌個案情形，依同
    條例第24條第1項為附命完成戒癮治療之緩起訴處分，可排
    除適用外，凡經檢察官聲請，法院原則上應予尊重，僅得依
    法裁定令入勒戒處所觀察、勒戒，以查其是否仍有施用毒品
    傾向，並據以斷定幫助行為人徹底戒毒之方法，法院尚無自
    由斟酌以其他方式替代之權，且戒癮治療係基於防制毒品危
    害之刑事政策，及毒品危害防制條例第24條鑑於對若干施用
    毒品者，若僅施以徒刑不足以斷絕毒癮之規範本旨，使檢察
    機關與衛生主管機關合作，由檢察官審酌個案情形，援引毒
    品危害防制條例第24條，改以緩起訴處分方式轉介毒品施用
    者前往醫療院所治療，惟是否給予被告為附命完成戒癮之緩
    起訴處分，屬檢察官依法行使之裁量職權。抗告人前已有1
    次經檢察官為附命完成戒癮治療之緩起訴處分，卻仍於緩起
    訴期滿後未逾1年即再犯本件施用第二級毒品犯行，足見其
    對毒品之依賴性而有戒癮之必要。再檢察官於偵查中已就抗
    告人3年內有無因施用毒品經觀察勒戒、先前有幾次因施用
    毒品經檢察官為緩起訴處分、現職等事項訊問抗告人（見毒
    偵卷第41頁反面），顯已考量抗告人個案情節，而採取觀察
    、勒戒，不採戒癮治療方式，此乃檢察官裁量權之適法行使
    ，法院自應予以尊重，且查無檢察官聲請有何違背法令、認
    定事實有誤或其他重大明顯瑕疵之處，是本件之聲請，應屬
    有據。原審依檢察官之聲請裁定命抗告人送勒戒處所觀察、
    勒戒，經核其認事用法並無違誤，抗告意旨徒執前詞指摘原
    裁定不當，請求撤銷原裁定，為無理由，應予駁回。　
五、據上論斷，應依刑事訴訟法第412條裁定如主文。
中　　華　　民　　國　　110 　年　　9 　　月　　28　　日
            　　　刑事第十八庭  審判長法　官  何俏美
                                      法　官  黃紹紘
                                      法　官  陳海寧
以上正本證明與原本無異。
不得抗告。
                                      書記官  謝文傑
中　　華　　民　　國　　110 　年　　9 　　月　　28　　日